【裁判字號】    97,訴緝,94
【裁判日期】    970529
【裁判案由】    商業會計法等
【裁判全文】
臺灣板橋地方法院刑事判決              97年度訴緝字第94號
公  訴  人  臺灣板橋地方法院檢察署檢察官
被      告  甲○○
上列被告因違反商業會計法等案件，經檢察官提起公訴（九十五
年度偵緝字第二二八七號），於被告為有罪之陳述後，本院合議
庭裁定由受命法官獨任依簡式審判程序審理；嗣再經當事人雙方
合意且被告認罪後，由檢察官聲請依協商程序而為判決，本院改
依協商程序判決如下：
    主  文
甲○○連續商業負責人，以明知為不實之事項，而填製會計憑證
，處有期徒刑肆月，如易科罰金，以銀圓參佰元折算壹日；減為
有期徒刑貳月，如易科罰金，以銀圓參佰元折算壹日。
    事實及理由
一、犯罪事實：
  (一)甲○○自民國八十九年四月二十五日起至八十九年七月十七
    日止之期間內，擔任址設臺北縣板橋市○○街九五巷十一號
    一樓之輝豐茂有限公司（下稱為輝豐茂公司）負責人，為執
    行業務之人，亦為稅捐稽徵法規定之納稅義務人及商業會計
    法所稱之商業負責人，以製作會計憑證及營業稅申報書為其
    附隨義務。甲○○明知輝豐茂公司並無實際交易、銷貨之事
    實，然為幫助其他公司行號逃漏營業稅，即基於概括犯意，
    在八十九年四月至同年六月之期間內，連續多次將表示輝豐
    茂公司公司銷售貨物予福田興有限公司等公司之不實事項，
    登載於其業務上作成屬會計憑證之營利事業銷貨統一發票（
    張數不詳），總金額計新臺幣（下同）一千四百三十五萬八
    千九百三十五元，交予該等公司，嗣該等公司將所取得輝豐
    茂公司統一發票充作進項憑證，於申報當期營業稅時以之申
    報扣抵進項稅額，以此不正當方法幫助該上開公司逃漏營業
    稅總額共計七十一萬七千九百四十七元，足以生損害於稅捐
    機關計算稅捐數額之正確性。而為避免輝豐茂公司因上開大
    量虛開之銷貨統一發票為稅捐機關質疑進銷失衡而遭查獲，
    明知稅捐稽徵法上營業稅納稅義務人之輝豐茂公司並無真正
    營業及進貨之事實，竟承上開概括犯意，於前述期間內，陸
    續向虛設行號康燁有限公司取得未實際交易卻記載不實事項
    之營利事業銷貨統一發票（張數不詳），總金額合計為二千
    一百零八萬六千六百十元，嗣於申報當期營業稅時，充作進
    項憑證，持以填載內容不實之當期營業稅申報書申報扣抵進
    項稅額一百零五萬四千三百三十一元而行使之，以此方式使
    其進銷金額平衡，以避免為稅捐稽徵機關查悉其虛開銷項統
    一發票幫助他人逃漏營業稅之行為，而足生損害於稅捐機關
    計算稅捐數額之正確性。
  (二)案經財政部臺灣省北區國稅局臺北縣分局移送臺灣板橋地方
    法院檢察署檢察官偵查起訴。
二、證據：
  (一)被告甲○○於本院審理中所為之自白。
  (二)營業稅稅籍查詢作業報表、輝豐茂有限公司進銷項營業人營
    業狀況報表與營業人銷售額及稅額申報書。
  (三)臺北縣營利事業統一發證變更登記申請書、經濟部中部辦公
    室公司變更登記表、營業商號使用統一發票申請書、財政部
    臺灣省北區國稅局臺北縣分局營業稅選案查核報告表、財政
    部臺灣省北區國稅局綜合所得稅各類所得資料清單、稅捐機
    關查緝案件稽查報告營業登記地址現場實地勘查記錄表、營
    業人銷售額與稅額申報書、營業稅年度進項來源明細、營業
    稅年度銷項去路明細、營利事業登記資料、專案申請調檔統
    一發票查核名冊、申報書（按年度）中心查詢作業報表。
三、本件經檢察官與被告於審判外達成協商之合意且被告已認罪
    ，其合意內容為被告願受科刑範圍為有期徒刑四月，如易科
    罰金，以銀圓三百元折算乙日，減為有期徒刑二月，如易科
    罰金，以銀圓三百元折算乙日之宣告。經查上開協商合意並
    無刑事訴訟法第四百五十五條之四第一項所列情形之一，檢
    察官聲請改依協商程序而為判決，本院爰不經言詞辯論，於
    協商合意範圍內為協商判決。
四、應適用之法條：刑事訴訟法第二百七十三條之一、第四百五
    十五條之四第二項、第四百五十五條之八，修正前商業會計
    法第七十一條第一款，稅捐稽徵法第四十三條第一項，刑法
    第十一條前段、第二條第一項前段及後段、第二百十六條、
    第二百十五條，修正前刑法第五十六條、第五十五條、第四
    十一條第一項前段，罰金罰鍰提高標準條例第一條前段，修
    正前罰金罰鍰提高標準條例第二條，中華民國九十六年罪犯
    減刑條例第二條第一項第三款、第七條第一項、第二項，逕
    以簡易判決處刑如主文。
五、本件判決不得上訴。惟以本判決有刑事訴訟法第四百五十五
    條之四第一項第一款、第二款、第四款、第六款、第七款及
    第二條之情形為由而不服者，得自收受判決送達之日起十日
    內，向本院提出上訴書狀，上訴於第二審法院。
中    華    民    國    97    年    5    月    29    日
                      刑事第十庭  法  官  楊博欽
上正本證明與原本無異。
                                  書記官  李慈容
中    華    民    國    97    年    5    月    29    日
附錄本案論罪科刑法條全文：
修正前商業會計法第七十一條第一款
  商業負責人、主辦及經辦會計人員或依法受託代他人處理會計
  事務之人員有左列情事之一者，處五年以下有期徒刑、拘役或
  科或併科新臺幣十五萬元以下罰金：
    一、以明知為不實之事項，而填製會計憑證或記入帳冊者。
稅捐稽徵法第四十三條第一項：
  教唆或幫助犯第四十一條或第四十二條之罪者，處三年以下有
  期徒刑、拘役或科新臺幣六萬元以下罰金。
中華民國刑法第二百十五條
  從事業務之人，明知為不實之事項，而登載於其業務上作成之
  文書，足以生損害於公眾或他人者，處三年以下有期徒刑、拘
  役或五百元以下罰金。
中華民國刑法第二百十六條
  行使第二百十條至第二百十五條之文書者，依偽造、變造文書
  或登載不實事項或使登載不實事項之規定處斷。


司法院資訊處製作；財團法人民間司法改革基金會備份。
